臺灣高等法院刑事判決
111年度重上更一字第7號
上  訴  人  臺灣桃園地方檢察署檢察官
被      告  張宗輝



                 

上列上訴人因被告竊盜案件，不服臺灣桃園地方法院106年度易
字第766號，中華民國109年11月2日第一審判決（起訴案號：臺
灣桃園地方檢察署106年度偵字第第4778號、第6792號、第12949
號），提起上訴，經判決後，由最高法院發回更審，本院判決如
下：
    主  文
上訴駁回。
    理  由
一、程序方面
  ㈠不待被告乙○○陳述逕行判決部分：
　　被告經合法傳喚，無正當之理由不到庭者，得不待其陳述，
    逕予判決，刑事訴訟法第371條定有明文。本件被告於本院
    審理期日經合法傳喚，無正當理由不到庭，爰不待其陳述逕
    行判決。
　㈡本案審理範圍僅就下列公訴意旨所指被告涉犯加重竊盜未遂
    經最高法院發回更審部分，其餘均非本院審理範圍，應先敘
    明。　
二、公訴意旨略以：被告乙○○意圖為自己不法所有，基於加重竊
    盜之犯意，於民國105年12月16日晚間7時10分許，自桃園市
    ○○區○○路0段000巷00弄0○0號後方樹木攀爬至鐵皮屋頂上，
    以不詳工具剪斷鐵窗侵入，先至1樓將大門反鎖，告訴人丙○
    ○適時返家相遇，被告趁大門阻隔趁隙逃離，而未竊得財物
    離去。因認被告涉犯刑法第321條第2項、第1項第1至3款之
    加重竊盜未遂罪嫌等語。
三、按犯罪事實應依證據認定之，無證據不得認定犯罪事實；又
    不能證明被告犯罪者，應諭知無罪之判決，刑事訴訟法第15
    4條第2項、第301條第1項分別定有明文。
四、檢察官起訴意旨認被告涉犯加重竊盜罪嫌，無非以被告之供
    述、告訴人丙○○於警詢之指訴、桃園市政府警察局八德分局
    現場勘察紀錄表暨現場照片、附近路口監視器影像翻拍照片
    及被告行向之GOOGLE MAP路線圖等為其所憑之論據。
五、被告於本院審判時經合法傳喚並未到庭，其於本院準備程序
    時堅決否認有何加重竊盜未遂罪之犯嫌，辯稱：本件並非被
    告所為等語。經查：
  ㈠被告於前揭時間，趁告訴人不在上址住宅之際，持客觀上可
    供剪斷鐵窗之不詳器具，剪斷告訴人住處之鐵窗，並侵入告
    訴人之住宅等情，茲分述如下：
　⒈證人丙○○於警詢時證稱：105年12月16日晚間7時10分許，伊
    在住家門口準備開啟鐵門，突然屋內之木門自行打開，伊看
    到開門的人，對方看到伊之後，若無其事地將木門關上，伊
    就打電話報警，警察到場後，伊才發現鐵門無法打開，經查
    從鄰居鐵皮屋頂外側爬到伊住處房間外鐵窗查看，才發現鐵
    窗被剪斷3根，竊嫌已經不在屋內，當時伊與竊嫌隔著門四
    目相對等語（見106年度偵字第4778號偵查卷二第152至153
    頁）。
　⒉又桃園市政府警察局八德分局調閱之監視錄影畫面，被告於
    監視錄影顯示時間105年12月16日18時06分許，曾騎乘機車
    至桃園市八德區建國路775巷口附近停放，再以步行方式進
    入建國路旁農田區，至監視錄影顯示時間105年12月16日21
    時45分許，再步行返回桃園市八德區建國路（見前揭偵查卷
    二第167頁背面至169頁）。而對照告訴人丙○○指述伊返家遇
    到被告之時間為同日晚間7時10分許，核與上開被告在告訴
    人丙○○住家附近區域步行之時段相符。
　⒊又依告訴人丙○○之指述，被告在伊住處時，頭戴深色鴨舌帽
    ，此與被告為警查獲時亦為警在機車置物箱內查獲深色鴨舌
    帽一情相符（見前揭偵查卷三第100頁背面、183頁背面）。
　⒋參以被告於偵查時供稱：（105年12月16日晚間7時10分許有
    無至桃園市○○區○○路0段000巷00弄0○0號？）有，這件是我
    做的等語（見前揭偵查卷三第128頁）；於原審羈押訊問時
    供稱：（是否有在105年12月16日下午7時10分左右到桃園市
    ○○區○○路0段000巷00弄0○0號行竊？）有、（你當天進去後
    來有無遇到屋主？）有等語（見原審106年度聲羈字第75號
    卷第13頁）。
　⒌再者，告訴人於另案偵查中證述其於109年2月10日晚間6時許
    ，在告訴人住處巷口遭被告所指揮之4名年輕人擄走，被告
    並質問其是否認識被告、是否知道為何綁其至新竹芎林堤防
    邊，其亦明確知悉被告是本件竊盜案件之行為人等情（見10
    9年度少連偵字第439號偵查卷一第218至220頁），被告於本
    院前審審理時亦供承於上開時、地有與告訴人見面，希望告
    訴人開庭時要將事情講清楚，還原真相等情（見本院109上
    易2490號卷第328頁）。倘被告確無告訴人所指之竊盜犯行
    ，何以能指揮另案之4名年輕人在告訴人失竊之住處巷口擄
    走告訴人？且看到告訴人時，尚質問告訴人是否認識伊、是
    否知道為何擄走伊等語，告訴人當下亦能明確知悉被告即是
    因上開竊盜案件之行為人。
　⒍綜上，被告確有於前揭時間，趁告訴人不在上址住宅之際，
    持客觀上可供剪斷鐵窗之不詳器具，剪斷告訴人住處之鐵窗
    ，並侵入告訴人之住宅無誤。　　
  ㈡按刑法上之未遂犯，必須已著手於犯罪行為之實行而不遂，
    始能成立。又預備行為與未遂犯之區別，以已、未著手於犯
    罪之實行為標準，所謂著手，即指犯人對於犯罪構成事實開
    始實行而言，是關於竊盜行為之著手，係以已否開始財物之
    搜尋為要件。如行為人僅著手於刑法第321條第1項各款所列
    之加重要件行為，而尚未為竊盜行為之著手者，自不得以該
    條竊盜罪之未遂犯論科（最高法院94年度台上字第6989號判
    決意旨）。查：
　⒈觀諸卷附之八德分局現場勘察記錄表（見106年度偵字第4778
    號偵查卷二第154頁），其內略載：…會同被害人共同檢視屋
    內情形，於其中1間房間窗戶外鐵窗遭以壓力剪剪斷並折彎
    （3根），侵入口大小約33公分×37公分，並於侵入口內側行
    李箱上發現1枚完整鞋印。其餘房間、客廳、廚房及後方陽
    台並未發現遭破壞或翻動之情形。…分析研判：一、研判歹
    徒由住宅後方樹叢爬上1樓鐵皮屋頂後，破壞房間外鐵窗侵
    入。二、根據勘察結果，屋內並未有遭翻動之情形，且被害
    人財物亦無短少，研判該名歹徒侵入後，欲將大門反鎖以利
    行竊時，遇被害人返家，即循原侵入路徑逃逸等情。
　⒉證人即時任桃園市政府警察局八德分局偵查隊鑑識小隊巡官甲○○於本院審理時證稱：在105年12月間有處理過告訴人住宅勘察案件，當時有進行現場勘察，跟屋主檢視每個房間，詢問屋主房間是否有遭翻動，因為屋主是最瞭解家中物品擺設情形，故分析研判屋內並未有遭翻動之情形等語（見本院卷第106至108頁）。
　⒊依上揭證據，尚無證據足認被告有何開始搜尋財物之著手竊
    盜構成要件行為，自難認被告有何加重竊盜未遂之犯行。
　㈢檢察官雖於本院審理論告時表示被告所為尚涉犯刑法第354條
    之毀損器物罪及刑法第306條之侵入住居罪云云，然告訴人
    於警詢中係表示要對竊嫌提出竊盜告訴等情（見前揭偵查卷
    二第153頁），是被告之毀損、侵入住居犯行顯未據告訴，
    檢察官亦未就該部分行為提起公訴，自非審理範圍，併此敘
    明。　
六、綜上所述，檢察官所舉之證據與所指出之證明方法，尚未足
    使本院確信被告有於前揭時、地加重竊盜未遂之犯行。此外
    ，復查無其他積極證據足認被告確有檢察官所指之加重竊盜
    未遂之犯行，揆諸前揭說明，應為被告無罪之諭知。被告雖
    聲請傳喚證人即八德分局小隊長陳漢宗，欲證明被告為警查
    獲時是否有穿戴口罩及帽子，惟此部分無涉於本案事實之認
    定，自無調查之必要，附此敘明。
七、原審以檢察官不能證明被告有檢察官所指之犯行，而為被告
    無罪之諭知，理由雖有不同，結論並無違誤，應予維持。檢
    察官上訴意旨雖以本案原審判決，認事用法有所違誤云云，
    其上訴為無理由，應予駁回。
據上論斷，應依刑事訴訟法第368條、第371條，判決如主文。
本案經檢察官林岷奭提起公訴，檢察官林弘捷提起上訴，檢察官
柯怡如到庭執行職務。
中　　華　　民　　國　　111 　年　　7 　　月　　13　　日
                  刑事第十一庭  審判長法　官  張江澤
                                      法　官  梁志偉
                                      法　官  章曉文
以上正本證明與原本無異。
不得上訴。
                                      書記官  賴又瑄
中　　華　　民　　國　　111 　年　　7 　　月　　13　　日